臺灣基隆地方法院刑事判決　　　　　　　　　　　　　九十一年度易字第一五六號
　　公　訴　人　臺灣基隆地方法院檢察署檢察官
　　被　　　告　甲○○
右列被告因違反國家安全法案件，經檢察官提起公訴（九十一年度偵字第八三九號）
，本院判決如左：
    主  文
甲○○無罪。
    理  由
一、公訴意旨略以：被告甲○○明知人民之出境應向內政部警政署入出境管理局申請
    許可，未經許可者，不得入境，竟基於共同之犯意聯絡，以新台幣二十萬元之代
    價，透過年籍不詳之大陸地區人民「阿風」，於民國九十一年二月八日中午某時
    ，自中國大陸福建省某漁港，雇用年籍不詳之台灣地區人民駕駛不詳名稱漁船，
    載送甲○○在台灣基隆地區上岸。嗣甲○○因詐欺案件為警查獲，經調閱國人入
    出境端末查詢表，發現甲○○僅有出境紀錄，入境情形異常，因而查獲上情。因
    認被告涉犯國安法第六條第一項、入出國及移民法第五十四條之罪嫌。
二、公訴人認被告甲○○有前開罪嫌，無非係以被告自白、入出境端末查詢報表一紙
    ，資為論據。
三、按犯罪事實應依證據認定之，無證據不得推定其犯罪事實；次按不能證明被告犯
    罪或其行為不罰者，應諭知無罪之判決，刑事訴訟法第一百五十四條、第三百零
    一條第一項分別定有明文。次按認定不利於被告之事實，須依積極證據，苟積極
    證據不足為不利於被告事實之認定時，即應為有利於被告之認定，更不必有何有
    利之證據，最高法院三十年上字第八一六號著有判例；再按事實審法院對於證據
    之取捨，依法雖有自由判斷之權，然積極證據不足證明犯罪事實時，被告之抗辯
    或反證縱屬虛偽，仍不能以此資為積極證據應予採信之理由，又認定犯罪事實應
    依證據，為刑事訴訟法所明定，故被告否認犯罪事實所持之辯解，縱屬不能成立
    ，仍非有積極證據足以證明其犯罪行為，不能遽為有罪之認定，最高法院三十年
    上字第四八二號、三十年上字第一八三一號判例可資參照。末按國家安全法係於
    八十一年七月廿九日公布施行，而入出國及移民法則係於較後之八十八年五月廿
    一日制定公布，觀入出國及移民法第一條已明文規定「為統籌入出國管理，確保
    國家安全；規範移民事務，落實移民輔導，特制定本法。本法未規定者，適用其
    他有關法律之規定。」，即其立法精神，似已涵蓋國家安全法第一條之規定內容
    ，則性質上後法似為前法之特別法，因此，民國八十九年十一月日台灣高等法院
    暨所屬法院法律座談會，即認依入出國及移民法第五十四條論處即可。
四、經查，入出國及移民法第五條規定第一項，國民入出國，應向主管機關申請許可
    ；未經許可者，不得入出國。但居住臺灣地區設有戶籍國民，自本法施行一年後
    ，入出國不需申請許可。而入出國及移民法係在八十八年五月二十一日公佈施行
    ，因此依據前揭規定凡在我國有戶籍之國民，自八十九年五月二十一日起，即無
    庸向主管機關申請許可即可入出國。被告甲○○係我國國民，並且係在基隆市○
    ○路十八號之設有戶籍之人，此有被告之戶役政查詢表在卷可參，依據前揭規定
    被告甲○○於九十一年二月八日入境台灣應無庸再向主管機關申請許可，是以其
    縱然未向主管機關申請入出國，亦無違反法令規定，因此不得認其成立入出國移
    民法第五十四條或國家安全法第六條規定，未經許可入出國（境）之罪。本件被
    告行為既不符合犯罪構成要件，即應為被告無罪判決之諭知。
據上論斷，應依刑事訴訟法第三百零一條第一項，判決如主文。
本案經檢察官吳佳齡到庭執行職務。
中      華      民      國      九十一    年      五    月    二十八    日
                                臺灣基隆地方法院刑事第二庭
                                      法  官    王  翠  芬
右正本證明與原本無異。
對於本件判決如有不服，應於收受送達後十日內，向本院提出上訴書狀，上訴於臺灣
高等法院，並按他造當事人之人數附具繕本。
                                      書記官    明  祖  斌
中      華      民      國      九十一    年      五    月    二十九    日
